【裁判字號】    92,簡上,224
【裁判日期】    921003
【裁判案由】    給付管理費
【裁判全文】
臺灣臺北地方法院民事判決                        九十二年度簡上字第二二四號
    上  訴  人  寶祥實業建設股份有限公司
    法定代理人  乙○○
    訴訟代理人  丙○○
    被上訴人    冠桃園社區管理委員會
    法定代理人  甲○○
右當事人間請求給付管理費事件，上訴人對於中華民國九十二年三月三日本院台北簡
易庭九十一年度北簡字第一三七二五號第一審判決提起上訴，本院判決如左：
    主  文
上訴駁回。
第二審訴訟費用由上訴人負擔。
    事  實
甲、上訴人方面：
一、聲明：
  (一)原判決廢棄。
  (二)右廢棄部分，被上訴人在第一審之訴及假執行之聲請均駁回。
二、陳述：除與原判決記載相同者，茲引用之外，補稱：
  (一)上訴人所有座落於冠桃園社區即桃園市○○路○段一一八五號等共一百五十三戶
    迄今未能順利全數銷售，該餘屋均未曾使用，屬於靜態資產狀況，既未曾使用公
    共設施又無增加社區管理費用之支出，自無須全額支付管理費。又被上訴人自民
    國（下同）八十七年七月起未經上訴人同意擅自將社區大廳加設刷門卡禁，破壞
    原有設計景觀，影響上訴人出入支配自有產權，且因被上訴人對行銷中房屋不當
    阻撓，致上訴人之銷售業績陷於停頓狀況已逾二年，損害上訴人合法出入支配自
    有財產權，並以擅自掛白布條之舉動，造謠詆毀上訴人公司之形象，影響上訴人
    之個案銷售，是被上訴人乃藉其管理委員會之名義，剝奪上訴人之權益並妨礙上
    訴人銷售前開房屋，相較其他未繳交管理費之住戶，顯為差別待遇。上訴人迫於
    無奈遂於九十年六月六日協同訴外人即偉林開發公司簽定協議書，而支付修補費
    用新台幣（下同）一百零八萬二千三百元，及所謂管理費三百四十一萬三千六百
    六十元，用以尋求善意之互動回應，惟不久又遭抗爭，造成偉林開發公司及和信
    家股份有限公司不堪所謂之管理費沉重負擔而撤場。另按公寓大廈管理條例第二
    十八條之規定，被上訴人應於開會前十五日以書面通知各區分所有權人，另按同
    法第三十二條之規定，區分所有權人會議應作成會議記錄，於會後十五日內送達
    各區分所有權人；然查，冠桃園社區九十一年度之區分所有權人會議，業已於九
    十一年八、九月召開完畢，詎被上訴人竟未通知被上訴人開會，亦未將前開會議
    記錄寄交上訴人，顯然無視上訴人之權益。
  (二)又被上訴人於原審稱伊係本於使用者付費之原則行使同時履行抗辯權，將上訴人
    所持有部分公共設施之電梯進行鎖卡，並無不當，不生侵害自由之問題；惟查，
    被上訴人對公共設施之電梯進行鎖卡，已妨礙上訴人自由出入所有房屋行使所有
    權之一切權利，足以構成刑法第三百零四條規定之強制罪甚明。況且因被上訴人
    之鎖卡，致上訴人有百分之九十五以上之房屋因此無法自由出入，是以，管理費
    之繳交應以被上訴人已交付電磁卡數量為計算基礎；況據被上訴人所稱「本於使
    用者付費原則」之理，是上訴人如未使用，即不須繳交管理費，而被上訴人迄今
    既未將上訴人所有百分之九十五進出本社區大門之電磁卡悉數交付予上訴人使用
    ，從而，被上訴人已超額核算上訴人所應負擔之管理費。又何況，上訴人倘能順
    利銷售前開餘屋，則所謂之管理費即可繳而無拖欠，惟因被上訴人強行使用多數
    暴力，一再打壓上訴人之售屋商機，致上訴人損失慘重，上訴人之損失程度遠超
    過被上訴人所稱應繳「管理費」之數百倍，是被上訴人對上訴人自應負損害賠償
    責任，上訴人據此依法行使同時履行抗辯權，亦即在被上訴人未為相當程度損害
    賠償前，上訴人有權拒絕付款。再者，上訴人於管理委員會成立前之籌備期間，
    代墊近千萬元之保全、樓管等費用，基於公平負擔原則，上訴人依民法第三百三
    十四條之規定主張行使抵銷權，並請求被上訴人應將抵銷後之餘額返還予上訴人
    ，是以，被上訴人就本件已無任何請求權。
三、證據：除援用第一審所提證據外，上訴人並未補提新證據為證。
乙、被上訴人方面：
    被上訴人冠桃園社區管理委員會未於言詞辯論期日到場，亦未提出書狀作何聲明
    或陳述。
    理    由
甲、程序方面：
    本件被上訴人經合法通知，無正當理由未於言詞辯論期日到場，核無民事訴訟法
    第三百八十六條所列各款情形，應依上訴人之聲請，由其一造辯論而為判決。
乙、實體方面：
一、本件被上訴人起訴主張上訴人所有坐落桃園市○○路○段一一八五號等共一五三
    戶，依冠桃園社區規約規定，應繳交管理費，上訴人自九十年六月一日起至九十
    一年四月二十日均未依約給付管理費，迄今共積欠被上訴人二百十萬零七百八十
    元管理費，其後僅清償八十一萬六千元，為此訴請上訴人給付一百二十八萬四千
    七百八十元及自起訴狀繕本送達翌日起至清償日止，按週年利率百分之五計算之
    利息等語；上訴人則以其所有之系爭房屋均係空屋，並未實際使用，其一直持續
    進行銷售事宜，惟因被上訴人擅自加設刷卡門禁，且在現場吊掛白布條污衊上訴
    人，致其無法順利銷售房屋，雖其迫於無奈曾於九十年六月六日協同訴外人偉林
    開發公司簽訂協議書，支付修繕補償費一百零八萬二千三百元及所謂管理費三百
    四十一萬三千六百六十元，以謀求善意回應，惟不久復遭抗爭，造成上訴人沉重
    負擔，然上訴人既無使用之行為，即毋庸支付管理費云云置辯。
二、查本件上訴人對於其確實擁有座落於冠桃園社區即桃園市○○路○段一一八五號
    等共一百五十三戶房屋尚未銷售，且此等房屋亦未繳交管理費一節並不爭執，此
    部份事實亦有被上訴人所提出之住戶規約、管理費催繳通知單、寶祥管理費欠繳
    明細表、公寓大廈管理組織報備證明、冠桃園社區第一屆管委會第三次會議及上
    訴人所提出之會議記錄、協議書、信函等文件可資佐參，此部份事實當可確認。
    上訴人據以抗辯毋庸繳交管理費之主要理由，乃其所有之房屋均為空屋，並無實
    際居住或使用之事實，對於公共設施部分亦未曾使用，是以不應繳交管理費云云
    。然查，上訴人擁有上揭房屋之事實為真，雖上開房屋並無實際使用之事實，然
    有關空屋之安全管理維護，以及週遭環境之整潔清理等，均屬社區內住戶間息息
    相關之事務，各房屋之所有人，不論對於其所有之房屋是否有實際使用之行為，
    均應繳交管理費，以維持一定程度之整體環境整潔及安全品質，況依公寓大廈管
    理條例第十條第二項規定意旨，有關共用部分、約定共用部分之修繕、管理、維
    護之費用，係由公共基金或區分所有權人按其共有之應有部分比例分擔，此所謂
    「區分所有權人」，並未再細分為「實際使用之區分所有權人」及「未實際使用
    之區分所有權人」，足見不論是否實際使用，公寓大廈之區分所有權人均應按其
    應有部分比例分擔管理費，上訴人辯稱其未實際使用，所以毋庸支付管理費云云
    ，顯屬無稽。再者，上訴人既係欲將其所有之上開房屋出售，自亦應重視社區環
    境整潔及安全設施之維護，此對於上訴人銷售房屋有加分效果，否則，若社區內
    現場雜亂無章，或者僅上訴人所有之房屋週遭髒亂，不惟對於其他住戶造成日常
    生活之影響，即上訴人於銷售房屋時，亦將造成不利，是以，上訴人以其未實際
    使用房屋、未實際使用公共設施等理由拒絕交付管理費，並無理由。
三、上訴人復以被上訴人於現場吊掛白布條，以不實文字詆毀上訴人，且擅自加裝刷
    卡門禁，致上訴人銷售房屋不易等理由，認為被上訴人不應再要求收取管理費云
    云。然查，門禁之設置係為保護社區住戶之安全，非專為防堵上訴人進出，而社
    區住戶若有吊掛白布條之行為，亦屬住戶爭取權益之手段，上訴人縱認此舉對其
    造成損害，亦應另循其他管道或程序保障其自身權利，尚難以此作為拒絕給付管
    理費之理由。況上訴人迄今並未對被上訴人上開行為提出任何權利上之主張，本
    院自無從因此為有利於上訴人之認定。而有關上訴人積欠管理費之事實，於上訴
    人提出由台灣桃園地方法院制發之拍賣公告第六項第(二)點亦記載本件債務人（即
    上訴人）尚積欠管理費約二百多萬元，應由拍定人自行與相關單位洽商解決等意
    旨，足見上訴人積欠管理費未繳確為事實，本件上訴人既無法提出已經清償或得
    毋庸給付之證據資料供本院佐參，其身為上開房屋之所有人，依上開說明，自應
    依法繳交管理費，是本件被上訴人於原審之請求為有理由，上訴人上訴所指事項
    具屬無稽，應予駁回。
四、綜上所述，本件被上訴人主張依住戶規約及公寓大廈管理條例請求上訴人給付管
    理費為可採，上訴人所辯均為無可取。從而，被上訴人起訴請求上訴人給付管理
    費，為有理由，應予准許。原審判命上訴人如數給付，並准許被上訴人於一定情
    況下供擔保宣告假執行，於法並無不合。上訴意旨指摘原判決不當，求予廢棄改
    判，為無理由，應予駁回其上訴。
五、據上論結，本件上訴為無理由，依民事訴訟法第四百三十六條之一第三項、第四
    百四十九條第一項、第三百八十五條第一項、第七十八條，判決如主文。
中      華      民      國    九十二    年      十      月      三      日
                                    民事第二庭審判長法  官  丁蓓蓓
                                                    法  官  朱漢寶
                                                    法  官  汪漢卿
正本係照原本作成
如對本判決上訴，須於判決送達後二十日內向本院提出上訴狀，同時表明上訴理由；
如已於本判決宣示後送達前提起上訴者，應於判決送達後十日內補具上訴理由
（均須按他造當事人之人數附繕本）。
中      華      民      國    九十二    年      十      月      三      日
                                                    書記官  許婉如


司法院資訊處製作；財團法人民間司法改革基金會備份。
